臺灣高等法院民事判決　　　　　　　　 94年度上易字第549號
上　訴　人　甲○○
訴訟代理人　陳憲鑑律師
上　訴　人　丙○○
被 上 訴人　乙○○
上列當事人間返還借款事件，上訴人對於中華民國94年3月31日
臺灣臺北地方法院94年度訴字第158號第一審判決提起上訴，本
院於94年10月4日言詞辯論終結，判決如下：
    主  文
原判決廢棄。
被上訴人在第一審之訴駁回。
第一、二審訴訟費用由被上訴人負擔。
    事實及理由
甲、程序方面：
一、民法第 275條規定連帶債務人中之一人受確定判決，而其判
    決非基於該債務人之個人關係者，為他債務人之利益亦生效
    力，故債權人以各連帶債務人為共同被告提起給付之訴，被
    告一人提出非基於其個人關係之抗辯有理由者，對於被告各
    人即屬必須合一確定，自應適用民事訴訟法第56條第 1項之
    規定（最高法院33年上字第4810號判例意旨參照）。又訴訟
    標的對於共同訴訟之各人，必須合一確定者，共同訴訟人中
    一人之行為，有利益於共同訴訟人者，其效力及於全體，民
    事訴訟法第56條第1款前段定有明文。
二、本件被上訴人係以上訴人甲○○為消費借貸之主債務人（借
    款人），丙○○為連帶保證人，提起共同訴訟，請求甲○○
    、丙○○二人應連帶給付被上訴人新台幣（下同）75萬元及
    法定遲延利息。原審為被上訴人勝訴判決後，雖僅甲○○一
    人提起上訴，揆之上開說明，其上訴之效力有利於共同訴訟
    人，其上訴效力自應及於全體，應將丙○○視為上訴人，由
    本院予以一併審理及判決，合先敘明。
三、上訴人丙○○經合法通知未於言詞辯論期日到場，核無民事
    訴訟法第 386條各款情形之一，爰依被上訴人之聲請而為一
    造辯論判決。
乙、實體方面：
一、被上訴人主張：上訴人甲○○以丙○○為連帶保證人，並委
    由丙○○出面向被上訴人先後借款75萬元。計92年 1月20日
    以甲○○名義簽發到期日92年 2月20日面額25萬元本票（下
    稱系爭本票）借得同額現款，又於92年 5月30日書立借款人
    為甲○○，連帶保證人為丙○○之借款契約書（下稱系爭借
    款契約書）借得50萬元現款。詎屆期均未清償，為此訴請上
    訴人連帶給付75萬元及遲延利息。原審為被上訴人勝訴之判
    決，上訴人甲○○提起上訴。被上訴人對於上訴人之上訴，
    則答辯聲明：上訴駁回。
二、上訴人甲○○堅決否認向被上訴人借款，亦堅稱從未委任丙
    ○○向被上訴人借款，並辯稱系爭本票及借款契約書上之簽
    名均非伊所為，伊亦未授權丙○○代為簽名等語。並上訴聲
    明：原判決不利上訴人甲○○部分廢棄。廢棄部分，被上訴
    人在第一審之訴駁回。上訴人丙○○則未為任何聲明或陳述
    。
三、本件經與上訴人甲○○及被上訴人確認爭點為：
  (一)上訴人甲○○有無向被上訴人借款75萬元。
  (二)上訴人甲○○有無授權丙○○向被上訴人借款75萬元。
四、上訴人甲○○有無向被上訴人借款75萬元：
  (一)按當事人主張有利於己之事實者，就其事實有舉證之責任，
    民事訴訟法第 277條定有明文。又請求履行債務之訴，除被
    告自認原告所主張債權發生原因之事實外，應先由原告就其
    主張此項事實，負舉證之責任，必須證明其為真實後，被告
    於其抗辯事實，始應負證明之責任，此為舉證責任分配之原
    則（最高法院43年台上字第 377號判例意旨參照）。再者，
    民事訴訟如係由原告主張權利者，應先由原告負舉證之責，
    若原告先不能舉證，以證實自己主張之事實為真實，則被告
    就其抗辯事實即令不能舉證，或其所舉證據尚有疵累，亦應
    駁回原告之請求（最高法院17年上字第917號判例意旨參照
    ）。
  (二)上訴人甲○○否認向被上訴人借款75萬元，依上開說明，自
    應由被上訴人負舉證證明將75萬元借予甲○○之事實。查：
    被上訴人主張甲○○向被上訴人借款25萬元之最主要證據為
    系爭本票、借款50萬元之最主要證據為系爭借款契約書。惟
    甲○○自原審迄本院審理中均一再否認系爭本票及借款契約
    書上之簽名為其所簽署，參諸前揭(一)所載之說明，被上訴人
    自應就此負積極舉證證明之責。惟被上訴人於本院受命法官
    行準備程序時略稱：伊從未與上訴人甲○○接洽借款事宜，
    伊「無法證明」系爭本票為甲○○簽名；系爭借款契約書則
    是丙○○拿來時已簽好姓名，至於其上之金額、地址、身分
    證號碼等為伊所寫等語（見本院卷16頁），顯然被上訴人亦
    未能積極證明系爭本票及借款契約書上甲○○之簽名為真正
    。從而，系爭本票及借款契約書尚不得作為甲○○向被上訴
    人借款75萬元之積極證據。（況借款契約書上之金額究為若
    干，於被上訴人添載之前尚屬空白，借貸契約必要之點顯未
    具備。）參之被上訴人於原審自認：「借錢是被告丙○○來
    借的，被告甲○○是被告丙○○的母親，…錢是交給被告丙
    ○○。」（見原審卷26頁末 2行），故被上訴人既未曾與甲
    ○○見面，更是未曾將伊所稱之借款75萬元親自交與甲○○
    收受。
  (三)綜上，足認被上訴人主張甲○○向伊借款75萬元，尚乏依據
    ，核無足採。
五、上訴人甲○○有無授權丙○○向被上訴人借款75萬元：
  (一)上訴人甲○○否認授權丙○○向被上訴人借款75萬元，依前
    述四、(一)之說明，自應由被上訴人就此負積極舉證之責。
  (二)被上訴人無法證明系爭本票為甲○○所簽署而為發票行為，
    甲○○另案訴請確認系爭本票之本票債權不存在，亦經原法
    院以94年度北簡字第4266號判決被上訴人敗訴確定，有該案
    宣示判決筆錄影本在卷可稽，復為被上訴人所不爭執。依該
    案宣示判決筆錄所載：被上訴人係主張當時是丙○○向伊借
    款買車，…伊要求丙○○要用甲○○的名字簽發本票為擔保
    等語（見本院卷42頁末3至5行），顯見被上訴人於該案中亦
    認為借款人係丙○○，堪認25萬元之本票借款人應係丙○○
    ，甲○○只是該筆25萬元借款之擔保（保證）人而已，亦無
    證據證明甲○○授權丙○○代理向被上訴人借25萬元之本票
    款項情事。
  (三)丙○○於本院及原法院審理中始終並未到場，依其於原法院
    所提之民事起訴狀（異議狀之誤）記載略以「借款契約書及
    本票並非甲○○本人所簽立」（見原審卷 5頁7、8行）、言
    詞辯論狀所載略以「借款契約書中只有債務人及連帶保證人
    是本人簽立的，其餘乙○○都說空白即可，這只是形式上建
    檔用的，…。」（見同上卷30頁末3至5行），並未表示系爭
    借款契約書上「甲○○」之簽名係甲○○所親自簽署。核與
    被上訴人於本院受命法官行準備程序時略稱：伊從未與上訴
    人甲○○接洽借款事宜，系爭借款契約書是丙○○拿來時已
    簽好姓名，至於其上之金額、地址、身分證號碼等為伊所寫
    等語（見本院卷16頁），大致相符。（原判決理由欄二所載
    ：丙○○表示系爭借款契約書上之簽名為其二人所親為等語
    ，尚與事實不符，不足為採，併此敘明。）由之，並不足以
    證明丙○○係受甲○○之委任持系爭借款契約書而代理甲○
    ○向被上訴人借款50萬元之事實。
  (四)此外，被上訴人又未能提出其他積極證據證明甲○○有委任
    丙○○向被上訴人借款75萬元或授權丙○○代理向被上訴人
    借款75萬元之事實。
六、綜上所述，被上訴人既未能證明上訴人甲○○有向被上訴人
    借款75萬元，亦未能證明甲○○有委任丙○○向被上訴人借
    款75萬元或授權丙○○代理向被上訴人借款75萬元之事實。
    故其依借貸關係請求上訴人甲○○返還借款75萬元，為無理
    由，不應准許。進而，其依連帶保證之法律關係請求上訴人
    丙○○應與甲○○連帶負返還上開金額之責，亦失所附麗，
    不應准許。原審未予詳究，為被上訴人勝訴之判決，自有未
    洽，上訴為有理由，應將原判決廢棄改判。
七、據上論結，本件上訴為有理由，依民事訴訟法第450條、第
    463條、第385條第1項前段、第78條，判決如主文。
中　　華　　民　　國　　94　　年　　10　　月　　18　　日
                  民事第四庭  審判長法　官  張劍男
　　　　　　　　　　　      　　  　法　官  陳邦豪
　　　　　　　　　　　      　　　　法　官  游明仁
正本係照原本作成。
不得上訴。
中　　華　　民　　國　　94　　年　　10　　月　　19　　日
　　　　　　　　　　　　　　　　　　書記官  董曼華
